臺灣板橋地方法院交通事件裁定　　　　100年度交聲字第999號
原處分機關　交通部公路總局臺北區監理所板橋監理站
異　議　人
即受處分人　徐圻銘
上列異議人即受處分人因違反道路交通管理處罰條例事件，對交
通部公路總局臺北區監理所板橋監理站於民國100年3月21日所為
之處分（原處分案號：板監裁字第41-AEY971765號）聲明異議，
本院裁定如下：
    主  文
異議駁回。
    理  由
一、原處分意旨略以：異議人即受處分人徐圻銘於民國100年1月
    26日上午8時43分許，騎乘牌照號碼AXM-772號普通重型機車
    ，行經臺北市○○路 ○段與民權西路口處，因有違反道路交
    通管理處罰條例之行為，拒絕停車接受稽查而逃逸，經臺北
    市政府警察局大同分局警員於同日以臺北市政府警察局北市
    警交字第 AEY971765號舉發違反道路交通管理事件通知單（
    下稱舉發通知單）逕行舉發，嗣異議人收受該舉發通知單，
    旋遵期於該舉發通知單所載之應到案日期前即100年2月16日
    到案陳述意見，然經原處分機關即交通部公路總局臺北區監
    理所板橋監理站審查後，認異議人確有上開道路交通之違規
    行為，乃依道路交通管理處罰條例第60條第1項、第63條第1
    項規定，於100年3月21日以板監裁字第41-AEY971765號裁決
    書裁處異議人罰鍰新臺幣（下同）3,000元，並記違規點數1
    點等語。
二、異議意旨略以：異議人於100年1月26日一時疏忽違規右轉，
    然非承認有拒絕停車之事，因其於左轉燈亮時，從承德路與
    民權西路交岔口右轉往民權東路方向行駛，其通過警員後，
    警員始自其後方吹哨子要其停車，警員如欲攔停開單，亦應
    在駕駛人面前，況機車係進行式，等其聽聞哨聲時，業有一
    段距離，且在上班尖峰時間，難到要其緊急剎車，若因此導
    致後方來車反應不及而追撞，則肇事責任應歸何人，其為顧
    及自身安全，所以不能停車，又警員如何確定其有看到警員
    所謂之攔停「手勢」，倘不能確定有看到，何來拒絕停車之
    說，若警員取締有瑕疵，怎能說其拒絕停車受檢而逃逸，再
    者，除警員之說詞外，並無其他證據可資證明，故請求調閱
    監視器以還原事實真相，為此具狀聲明異議云云。
三、按法院受理有關交通事件，準用刑事訴訟法之規定；其處理
    辦法，由司法院會同行政院定之；聲明異議事件之處理，除
    準用刑事訴訟法有關規定外，依本辦法之規定處理之，道路
    交通管理處罰條例第89條暨道路交通事件處理辦法第 3條分
    別定有明文。又按法院受理有關道路交通聲明異議事件，固
    準用刑事訴訟法規定，惟刑事訴訟係國家對特定人之特定事
    實，責由法院為確定具體刑罰權之存否而進行之程序，法院
    與被告乃係裁判者與被裁判者之關係，是刑事案件之本質係
    對人民之人身自由等基本權利予以限制甚至剝奪，國家乃設
    有刑事訴訟程序以保障人民基本權利，並以實體真實、法定
    程序與法和平性為其三大目的，對於具體刑罰權之存否，則
    以嚴格證明法則、傳聞法則等作為事實認定之基礎，並以嚴
    謹而慎重之正當法律程序確保實體正義；反觀行政裁決機關
    於道路交通違規事件對應受處分人所為之處罰，其法定性質
    既屬行政罰，道路交通違規事件之本質係屬行政事件，著毋
    庸疑，而就行政事件之事物本質言，其具有權力規制作用性
    高、案件反覆且頻繁發生、法益侵害性較小等重要特徵，故
    其司法救濟如一概以嚴謹而慎重之刑事訴訟程序為之，則與
    其本質尚有未盡相符之處，且「準用」雖係立法者之用法指
    示，然仍須以準用者與被準用者間，二者事物本質相同或相
    類似之部分，方有比附援引之基礎，是刑事訴訟法於證據章
    所定，舉如第154條之無罪推定原則、第158條之2至第158條
    之4證據排除法則、第159條第1項之傳聞法則及第164條以下
    之證據調查程序等，即與屬行政秩序罰之交通違規裁罰本質
    不合，應非法院受理有關道路交通聲明異議事件所得準用之
    。次按舉發通知單之製作乃警察或公路監理機關居於統治權
    之地位，告發特定用路人違反道路交通管理處罰條例之具體
    行為所作成之單方行政行為，而受舉發人收受舉發通知單後
    ，除自行依期限履行該舉發通知單所科處之行政義務外，尚
    須遵期到案陳述或聽候裁決，此對受舉發人而言，舉發通知
    單無疑已對其產生一定之作為義務，倘未履行此到場義務者
    ，裁決機關得逕行裁決，進而影響其實體權利（如據此決定
    罰鍰科處之額度等），是舉發通知單自屬行政程序法所明定
    之行政處分（即學理上所謂之「暫時性行政處分」，另臺灣
    高等法院臺南分院94年度交抗字第 103號裁定亦同斯旨可參
    ），然舉發通知單雖屬行政處分，但對受舉發人之權利義務
    尚未生終局之效果，而須迨受舉發人自動履行該舉發通知單
    所科予之行政義務或裁決機關之裁決書作成後，受舉發人之
    權利義務受規制狀態始生終局而確定之法律效果。至該裁決
    書作成後，原舉發通知單對受舉發人所產生之權利義務規制
    作用，既已被裁決書取而代之，則該舉發通知單究係溯及自
    始失效，抑或裁決書作成後失其效力，仍應視裁決書是否維
    持舉發通知單之認事用法而定；亦即，裁決書如與原舉發通
    知單為同一內容之處分者，意謂該舉發通知單之認事用法俱
    屬無誤，依行政程序法第 125條規定，原舉發通知單應自裁
    決書作成之日起失其效力；倘若裁決書認原舉發通知單形式
    上或內容上有瑕疵，惟該瑕疵並非明顯重大，亦非輕微而不
    影響舉發內容者，裁決機關如撤銷該舉發通知單並自為決定
    時，依行政程序法第 118條規定，該舉發通知單應溯及自始
    失其效力。準此，毋論裁決機關是否維持原舉發通知單之舉
    發程式及內容，該舉發通知單至遲應於裁決書作成時即失其
    效力，是在法院受理道路交通聲明異議事件中，原舉發通知
    單本已失其行政處分之效力，遑論該舉發通知單在司法救濟
    程序中受有何行政處分適法性之推定（即行政處分公定力、
    公信原則或公務員為公法上行為具有公信力原則，按此等原
    則均誤將行政作用法與行政救濟法混為一談，導致行政爭訟
    舉證責任在違反法律保留下產生倒置效果，而牴觸憲法位階
    之法治國原則，殊已為現代法治國家所摒棄毋用）或實質證
    據力之適用，惟該舉發通知單雖屬親身執行交通勤務之警員
    或交通監理人員所製作非具職務例行性之書面陳述，而屬傳
    聞證據，然揆諸上揭說明，仍得作為法院審認受處分人有裁
    決書所載交通違規事實之佐證資料。再按行政救濟程序舉證
    責任之分配，現今學說與實務已不採行政處分公定力理論，
    而係承認行政訴訟上當事人之法對等性觀念，認行政救濟程
    序之舉證責任分配，應採民事訴訟程序上之舉證責任分配原
    則，故而87年10月28日修正公布之行政訴訟法第 136條即明
    文準用民事訴訟法第 277條舉證責任分配之規定。申言之，
    行政訴訟之審理既採職權調查主義，並無證據提出責任，故
    所謂之舉證責任即係客觀舉證責任，乃指經法院審理結果，
    事實仍陷於真偽不明時，其有將事實不明轉化為終局法律效
    果及將事實無法證明之不利益分配於當事人間之功能，此既
    係法院在自由心證已無法盡認定事實之功時出現，故而當證
    明度要求愈高，法院之心證愈不易形成，舉證責任愈有其運
    作之空間，又負擔處分因有依法行政之高度要求，原則上應
    由行政機關負舉證責任，除非法律明文規定，否則舉證責任
    不能任意移轉予受處分人負擔，惟為減輕行政機關於特定事
    件舉證上之負擔與困難，法院透過事實上推定、表見證明或
    當事人協力義務等之運用，使處分要件事實不致陷於真偽不
    明，避免舉證責任裁判過度浮濫，此並不違反舉證責任分配
    應抽象預定之法治國原則要求，是道路交通管理處罰條例第
    89條及道路交通事件處理辦法第 3條雖規定聲明異議事件之
    處理「準用」刑事訴訟法，然現今行政訴訟相關法制既已完
    備，且上開法文既明定為「準用」，則就與前揭舉證責任分
    配原則相抵觸部分，自不在準用之列，矧若依刑事訴訟法有
    關證據法則之規定，則行政機關就異議人有違規事實所須負
    之舉證證明度即應更高，而須達到一般人均能確信，且無合
    理懷疑之程度，此與道路交通事件具有行政事件之本質顯難
    謂相契合。另按證人係指在他人之交通違規聲明異議事件中
    ，陳述自己所見所聞具體事實之人，為證據之一種，有其不
    可替代性，證人就渠目擊受處分人處分要件事實所為指認之
    供述證據，如綜合渠於案發當時所處之環境，已足資認定確
    能對該受處分人觀察明白、認知受處分人行為之內容，該事
    後依憑證人之知覺及記憶所為之供述客觀可信，於供述過程
    中所可能形成之記憶污染、誤導判斷等，均已排除，渠供述
    即非不得採為證據。質言之，行政機關對於用路人之行為有
    所處罰，必須先舉證證明行政機關業已踐履相關正當法律程
    序，且受處分人應受處罰之交通違規事實存在，惟行政機關
    對於前開應為舉證證明事項，法院非不得以依法執行交通勤
    務之人員，依據調查人證之法定程序，使渠就親歷事實提供
    不可替代之證明方法，倘異議人就行政機關已為相當證明之
    前開事項，猶主張欠缺主觀歸責條件或為其他抗辯，即須就
    其所辯提出反證，事屬當然。復參諸道路交通違規處罰事件
    所需之蒐證狀態多稍縱即逝，且除當場以科學儀器取得證據
    資料外，事後通常難以舉發人以外之其他證據方法還原現場
    真實狀態，而現場舉發之警員係代表國家執行道路交通安全
    與秩序之維護，並就違規行為為告發等公權力之公務員，倘
    逕予否定渠證人適格，恐有礙於真實之發現，且悖於道路交
    通安全與秩序維護之目的，況以舉發警員為法院證據調查程
    序之證人，不但得令渠承擔具結之義務，異議人尚得對之為
    對質詢問，確保異議人之程序參與機會。準此，舉發現場之
    警員在法院受理道路交通聲明異議事件中，應仍具有證人適
    格。又法院對於舉發警員證詞真實性之評價，即證據證明力
    部分，除如有相當事證可認該執行公權力之公務員所體認察
    知之處分要件事實顯屬錯誤或違背論理法則、經驗法則，或
    該公務員執行職務時有違法失職或濫權等情事，而得認該證
    人所見聞之事實無足為憑，不予採信外，法院本應依調查所
    得，綜合全卷事證，而在論理法則、經驗法則下，為渠證言
    證明力之評價。惟按證人之證詞具有特殊性，與物證或文書
    證據之客觀性、不變性不同，而人類對於事物之注意與觀察
    ，本侷於先天能力之限制，未必能如攝影機或照相機般，對
    周遭所發生或親身經歷之事實均能機械式準確無遺地捕捉，
    亦未必能洞悉事實發生過程之每一細節及原始全貌，況常人
    對於過往事物之記憶，隨時日之間隔而漸趨模糊或有失精確
    ，自難期渠能如錄影重播般，將過往事物之原貌完全無遺地
    呈現。此外，因個人教育程度、生活經驗、語言習慣之不同
    ，渠表達意思之能力與方式，亦容易產生差異，故供述證據
    常受陳述人個人觀察與認知事物能力、記憶存取與退化程度
    、言語表達與描述能力、誠實意願、利害關係、用字遣詞嚴
    謹程度、對所詢問題理解力、主觀好惡與情緒作用等不同，
    而有對相同事物歧異供述之情形發生，是此歧異之原因，未
    必絕對係出於虛偽或記憶受外力污染所致（最高法院92年度
    臺上字第4387號、99年度臺上字第6656號判決意旨可參），
    而證據之證明力，依法係委由法官評價，由法官本於生活經
    驗上認為確實之經驗法則及理則上當然之論理法則以形成確
    信之心證。是以，心證之形成，由來於證據資料之綜合推理
    作用，一種證據，不足形成正確之心證時，即應調查其他證
    據。如何從無數之事實證據中，擇取最接近事實之證據，此
    為證據之評價問題。倘將各項證據予以割裂，單獨觀察，分
    別評價，或針對證人之陳述，因枝節上之差異，先後詳簡之
    別，即悉予摒棄，此證據之判斷自欠缺合理性而與事理不侔
    ，即與論理法則有所違背。再證人之書面或言詞陳述有部分
    前後不符時，或因記憶淡忘，或因其他事由所致，究竟何者
    為可採，法院仍得本其自由心證予以斟酌，非謂一有不符或
    矛盾，即應認渠全部均為不可採信，尤以對事實發生經過之
    關鍵事項所為陳述，若果與真實性無礙時，則仍非不得予以
    採信，最高法院74年臺上字第1599號判例暨90年度臺上字第
    6078號、95年度臺上字第1366號判決意旨足資覆按。況人之
    記憶有限，常隨時間之經過而有所遺忘，自不能期待證人刻
    意記憶各項細節，是證人事後所為回憶難免略有模糊之處，
    當不得因指述之細節稍有不同，逕認渠證言均不足為採，合
    先敘明。
四、按駕駛人駕駛車輛或行人在道路上，應遵守道路交通標誌、
    標線、號誌之指示、警告、禁制規定，並服從執行交通勤務
    之警察或依法令執行指揮交通及交通稽查任務人員之指揮。
    前項道路交通標誌、標線、號誌之指示、警告、禁制規定、
    樣式、標示方式、設置基準及設置地點等事項之規則，由交
    通部會同內政部定之；汽車（包括機器腳踏車，下同）駕駛
    人轉彎時，有不依標誌、標線、號誌指示者，處600元以上1
    ,800元以下罰鍰；汽車駕駛人，駕駛汽車有違反本條例之行
    為，經交通勤務警察或依法令執行交通稽查任務人員制止時
    ，不聽制止或拒絕停車接受稽查而逃逸者，除按各該條規定
    處罰外，處3,000元以上6,000元以下罰鍰；汽車駕駛人有第
    60條第1項情形者，除依原條項處罰鍰外，並予記違規點數1
    點；汽車駕駛人之行為有不服指揮稽查而逃逸情形，當場不
    能或不宜攔截製單舉發者，得逕行舉發，道路交通管理處罰
    條例第4條、第3條第8款、第48條第1項第2款、第60條第1項
    、第63條第1項第1款、第7條之2第1項第4款各有明定。又對
    交通違規不服稽查取締之事實認定，須經攔停稽查而有下列
    情事之一者：(一)拒絕查驗駕照、行照或其他足資稽查之文
    件。(二)拒絕停靠路邊接受稽查。(三)以消極行為不服從稽
    查。(四)經以警報器、喊話器呼叫靠邊停車而不靠邊停車接
    受稽查取締或逃逸，內政部警政署70年7月13日警署交字第1
    9418號函釋意旨可參。另按本條例之罰鍰基準、舉發或輕微
    違規勸導、罰鍰繳納、向處罰機關陳述意見或裁決之處理程
    序、分期繳納之申請條件、分期期數、不依限期繳納之處理
    、分期處理規定及繳納機構等事項之處理細則，由交通部會
    同內政部定之，道路交通管理處罰條例第92條第 4項亦定有
    明文，基此法律保留之授權，而依違反道路交通管理事件統
    一裁罰基準及處理細則第2條第2項所訂定之「違反道路交通
    管理事件統一裁罰基準表」（99年3月5日修正）規定，汽車
    駕駛人，駕駛汽車有違反本條例之行為，經交通勤務警察或
    依法令執行交通稽查任務人員制止時，不聽制止或拒絕停車
    接受稽查而逃逸，違規車種類別為機器腳踏車之駕駛人於期
    限內繳納或到案聽候裁決者，處罰鍰3,000 元，並記違規點
    數1點，而前揭處理細則第44條第1項前段規定，違反道路交
    通管理事件行為人，未依規定自動繳納罰鍰，或未依規定到
    案聽候裁決，處罰機關應依基準表於舉發通知單送達且逾越
    應到案期限60日後之 3個月內，逕行裁決之，且一律依上揭
    基準表所定之金額處以罰鍰，此屬法律授權主管機關就裁罰
    事宜所訂定之裁量基準，其罰鍰之額度並未逾越法律明定得
    裁罰之上限，且寓有避免各行政機關於相同事件恣意為不同
    裁罰之功能，亦非法所不許，此據司法院大法官著有釋字第
    511號解釋闡述甚明。
五、經查：
(一)異議人於100年1月26日上午8時43分許，騎乘牌照號碼AXM-7
    72號普通重型機車，沿臺北市○○路由南往北行駛，行經有
    燈光號誌管制之承德路 2段與民權西路交岔路口，不依號誌
    指示違規右轉，經臺北市政府警察局大同分局警員於同日以
    臺北市政府警察局北市警交字第 AEY971764號舉發通知單逕
    行舉發，嗣異議人收受該舉發通知單，旋即自行完納罰鍰等
    事實，業據異議人以陳述書自承在卷，並有前揭舉發通知單
    附卷可憑，此部分之事實，首堪認定為真實。另按違反行政
    法上義務之行為非出於故意或過失者，不予處罰，行政罰法
    第 7條雖有明定，但應受行政罰之行為，僅須違反禁止規定
    或作為義務，而不以發生損害或危險為其要件者，推定為有
    過失，於行為人不能舉證證明自己無過失時，即應受處罰，
    此亦有司法院大法官釋字第 275號解釋意旨可資參照，又駕
    駛人駕駛車輛在道路上，應遵守道路交通標誌、標線、號誌
    之指示、警告、禁制規定，此非但道路交通管理處罰條例第
    4條第1項定有明文，亦為一般用路人所已週知者，且異議人
    既已考領駕駛執照，並親自參與交通運作，本應知悉且有遵
    守上開規定之義務，是其有違反道路交通管理處罰條例第48
    條第1項第2款不依號誌指示轉彎之行為，彰明較著，縱令異
    議人係一時疏忽未察而為之，惟揆諸上開說明，猶不得因此
    免除其應受行政處罰之責，併予敘明。
(二)證人即本件舉發警員林柏汶於本院100年7月12日調查時結稱
    ：「（你在100年1月26日是在何單位服務？）任職於臺北市
    政府警察局大同分局寧夏路派出所」、「（本件舉發通知單
    為何人所填製舉發？〈提示本件之舉發通知單並告以要旨〉
    ）是我本人所填單舉發的」、「（本件受舉發人是否即為在
    庭的異議人？）我不清楚，因為當時該車沒有停下受檢，所
    以我是逕行舉發」、「（當天舉發經過情形為何？）當天 8
    點多我應該是在承德路跟民權西路口擔服交通疏導職務，該
    路口偶爾會有摩托車違規右轉，所以我們會在那邊做舉發的
    動作，當時是我一個人服勤，當時我在承德路右轉民權西路
    的斑馬線上做疏導，異議人摩托車從承德路 2段南往北方向
    右轉民權西路，當時我馬上上前面對面攔停，但是摩托車並
    沒有停下來，他反而從我右邊加速逃逸，因為當時是站在路
    口，而且在民權西路車流量比較大，所以沒有辦法追上去攔
    下來，所以我當時有先記下車牌，回去之後才逕行舉發」、
    「（當時鳴笛有無要異議人停車？）我們鳴笛會配合手勢指
    示特定行為人停車」、「我確定我是在異議人正面鳴笛攔停
    他，而異議人未停車從我身旁繞過，我還有再繼續鳴笛，但
    他始終沒有停車」、「（既然時間已久了，你如何確定你是
    面對面攔異議人的車？）每一件攔停我都是從正面所攔停，
    沒有一件是從違規行為人背後攔停」、「（你還記得異議人
    違規當時的車速嗎？）當時異議人剛轉彎過來，時速大約30
    、40公里，當他發現我攔停他時，他就加速逃逸了」、「（
    請你確認你發現異議人本件違規時，你在照片中所站立之位
    置為何？〈提示卷頁第15、16頁照片令證人辨認並圈記簽名
    〉）於第15頁照片上圈記簽名」、「（當時該路口的車流量
    、氣候、天色如何？）當時車流量很大，因為是上班尖峰時
    間，不清楚是晴天或陰天，但不是雨天，且天色明亮」等語
    至屬明確，並有臺北市政府警察局北市警交字第 AEY971765
    號舉發通知單、原處分機關裁決書及送達證書、臺北市政府
    警察局大同分局100年3月14日北市警同分交字第1003028570
    0號函暨100年5月19日北市警同分交字第10030866500號函及
    所附違規現場照片、交通違規案件陳述書等件存卷可稽，異
    議人亦自承其於上開時間，確有騎乘機車行經臺北市○○路
    ○段與民權西路口，未依號誌指示自承德路2段右轉行駛民權
    西路，該路口處確有警員等語在卷，顯見證人林柏汶係於白
    晝、天候尚可、光線充足、視野良好，異議人所騎乘之普通
    重型機車前方並無其他障礙或遮蔽物，而在路口號誌運作正
    常，且無其他物體堪以遮蔽號誌下，以充分之時間，距案發
    路口號誌不遠而可輕易目觀之距離，用目視觀察之執勤方式
    ，瞭解該路口之號誌燈號運作與時相交替變換情形，並確實
    掌握異議人之行車動線，察知異議人所騎乘之上開機車，先
    有未依號誌指示右轉之違規情事，復以視線緊盯方式，立即
    趨前至異議人前方，並鳴笛配合手勢指示異議人停車接受稽
    查，詎異議人不從，乃騎車加速自證人林柏汶右方逃逸，證
    人林柏汶立即記下該機車牌照號碼，並予逕行舉發，是證人
    林柏汶既親眼目睹異議人騎車行經該路口，先有未依號誌指
    示違規右轉之行為，經警鳴笛配合手勢欲予攔停，復拒絕停
    車接受稽查而逃逸，渠對事發經過業已到庭證述翔實，可見
    本件因視覺錯移致生誤判之可能性亟屬低微，益徵上開證人
    於舉發當時確已目睹、體驗異議人騎乘機車違規右轉後，猶
    拒絕停車接受交通警員稽查而逃逸之行為，渠所認知之事實
    並未有何違誤之處，所述亦與常情事理未相背悖，當非基於
    猜測或誤認而舉發異議人拒絕停車接受稽查而逃逸之行為，
    亦徵本件舉發警員執法之嚴明，並無公權力濫用之情，復衡
    諸該證人身為依法執行職務之警員，渠執行公務時，本即受
    有行政責任之監督與考核，嗣以證人身分到庭具結作證，尤
    係以刑事責任擔保渠證言之真實性，衡情當無為公務績效或
    其他原因而構詞誣賴異議人或以虛構之違規事實陷害之，因
    而自受行政懲處，甚至偽證罪責之理，且異議人亦未曾主張
    或陳明警員林柏汶與其有何糾葛怨隙，另遍查卷內資料，猶
    無任何積極證據堪以證明該證人之前開陳述係屬虛偽不實，
    亦無何足以令人懷疑該證人之證述為不可採之品性證據等事
    證存在，是前揭證人固為本件發覺及製單告發異議人交通違
    規事實之警員，然揆諸上開說明，渠在本院受理本件道路交
    通聲明異議事件中，仍具有證人適格，且渠就親身經歷體認
    之事實為陳述，明確證稱異議人騎乘機車有前開交通違規情
    事至明，渠所述內容尚無不合情理或違背經驗法則之處，且
    依當時天候、視線、路況等客觀狀況，亦無任何錯看或因視
    差誤判之虞，上開所述當可採信，而得採為本院判斷之參據
    。綜此，足認異議人於100年1月26日上午 8時43分許，騎乘
    前揭普通重型機車，沿臺北市○○路由南往北行駛，行經承
    德路 2段與民權西路交岔路口未依號誌指示違規右轉，而有
    違反道路交通管理處罰條例第48條第1項第2款之行為，經臺
    北市政府警察局大同分局交通勤務警察林柏汶當場鳴笛配合
    手勢施以攔停，惟異議人無故拒絕停車接受稽查，反而加速
    逃逸離去，經警於同日以臺北市政府警察局北市警交字第AE
    Y971765 號舉發通知單製單逕行舉發，嗣異議人收受該舉發
    通知單後，遵期於該舉發通知單所載之應到案日期（100年2
    月25日）前即100年2月16日到案陳述意見等事實，咸屬信而
    有徵。
(三)異議人雖以前開情詞置辯，然衡諸常情，交通勤務警員就渠
    所目擊之交通違規事件，苟欲對行為人當場施以攔停，理當
    於行為人之前方為之，方能有效將之攔停，若於行為人後方
    始鳴笛示意其停車，此無異勞而無功，徒然瞠乎其後而不可
    及，是證人林柏汶前揭所述，衡情當較為可採。又證人林柏
    汶執行攔停稽查勤務之位置既在異議人動線前方，以當時之
    客觀環境與情狀，異議人對於警員之攔停稽查，斷無不知之
    理，再參以異議人既自承先有騎車不依號誌指示右轉之行為
    ，衡情異議人應可明確知悉其本身有因交通違規行為而遭警
    鳴笛示意其停車之情狀發生，其見狀自應停靠路邊接受稽查
    ，縱當時車流量很大，亦仍可減速以燈號緩慢靠路邊停車，
    然異議人並未停車即逕自駛離現場，其有拒絕停車接受稽查
    而逃逸之違規行為，灼然明甚。縱令異議人所執警員係自其
    後方鳴笛示意停車乙事為真，然異議人既知其有騎車不依號
    誌指示右轉之行為在先，何來自信認警員鳴笛反應與己無涉
    ，一般智識思慮俱屬正常之人對此情況，為免另生糾紛誤會
    ，衡情焉有可能不先停留在現場確認警員之用意，異議人捨
    此釐清措施而不為，猶逕行騎車離去，苟其非出於僥倖心態
    ，藉此逃逸之舉以規避警員之稽查，殊難再有其他合乎一般
    國民法律感情之解釋。是以，異議人徒以自身感觸及主觀意
    見，主張其未拒絕停車接受交通勤務警察稽查而逃逸，所辯
    仍不足動搖前揭證人結證之憑信性，其固執己見，對上開證
    人所述濫事爭辯，復信口質疑證人於法院調查程序所述皆屬
    虛偽，然又未能適時提出足以推翻原處分之具體客觀事證為
    據，是其空口所辯，自無可採。
(四)異議人另要求本件警員應提出照片等資料佐證其違規云云，
    然考諸交通違規事件之行為態樣差異甚大，復多為瞬間即逝
    之行為，若強制要求交通違規之舉發應全面利用科學儀器，
    以取得證據資料為憑，則非但所費不貲，亦有執行層面實際
    上之困難，衡諸成本效益考量，殊屬過苛之要求，況且道路
    交通管理處罰條例就交通違規之舉發，除同條例第7條之2第
    1項第7款係規定應以科學儀器取得證據資料外，並未採取法
    定證據主義，法院自不得在法無明文下，另設此等證據方法
    之限制，是若現場舉發警員係親眼見聞違規之經過，並經以
    證人身分具結後在法院為證述，仍不失為認定交通違規事實
    有無之證據方法，此已敘述如前。從而，本件異議人究有無
    拒絕停車接受稽查而逃逸之交通違規行為，自應審酌個案具
    體情狀，依證據法則之調查方法進行必要之調查。又按警員
    舉發交通違規，係依道路交通管理處罰條例授權所為之職權
    行使，而汽、機車駕駛人拒絕停車接受稽查而逃逸之行為取
    締，揆其行為本質，多係發生於瞬間，通常委由當場執行取
    締違規公務員之認識及判斷，且必須為立即之取締作為，此
    乃達成維持交通秩序目的所必要，再依道路交通管理處罰條
    例之規定，此種立即性之舉發違規，以警員親歷無誤之認知
    與判斷為已足，並無須另有其他積極佐證，如其他目擊證人
    或必須拍攝照片、攝錄影像等，始構成處分要件之規定，此
    乃因執行交通職務之公務員，係具有一定之考選資格與專業
    訓練，且其執法對象係不特定之用路人，故其立場多具有客
    觀、公正與公平之特質，除有其他具體事證之例外情形外，
    尚難逕認其有故意誣陷或立場偏頗之虞。本件原處分機關及
    舉發警員雖未能提出異議人前揭騎車違規拒絕停車接受稽查
    而逃逸之採證照片或攝錄影等影像畫面至院供參，惟異議人
    確有於前述之時、地，騎乘上開機車不依號誌指示右轉之違
    規行為，並拒絕停車接受稽查而逃逸，經警試圖當場攔截猶
    屬不能等事實至屬明確，是揆諸前開說明，異議人此部分所
    辯當屬誤會，且其不反思己騎乘機車違反交通規定，將肇致
    自身及他人生命、身體及財產安全可能受害之高度危險，猶
    執似是而非之語強詞置辯，容非健全法治社會所應有之正確
    觀念與態度。另異議人請求調閱路口監視器錄影畫面，以證
    明證人所言與現場實況不符云云，然本院認本件違規事實已
    臻明確，核無調查之必要，故不再予調查，附此指明。
六、綜上所述，異議人確有於前揭時、地，騎乘上開普通重型機
    車，先有不依號誌指示右轉，而有違反道路交通管理處罰條
    例第48條第1項第2款之行為，經警當場鳴笛配合手勢施以攔
    停，惟異議人無故拒絕停車接受稽查，反加速逃逸離去之違
    規行為，本院綜合審酌前開證據資料後，認臺北市政府警察
    局上揭舉發程序與內容，殊難謂有何違法疏誤之處，是原處
    分機關依道路交通管理處罰條例第60條第1項、第63條第1項
    第 1款及違反道路交通管理事件統一裁罰基準表之規定，裁
    處異議人罰鍰3,000元，並記違規點數1點之處分，核無不當
    ，異議人既未能提出對其有利之具體客觀事證供本院調查，
    徒以一己之見，空言置辯，信口指摘原處分不當，求予撤銷
    ，為無理由，應予駁回。
七、據上論斷，應依道路交通管理處罰條例第87條第 2項、第89
    條，道路交通事件處理辦法第18條，裁定如主文。
中    華    民    國    100   年    11    月    30    日
                  刑事第十四庭  法  官  劉正偉
上列正本證明與原本無異。
如不服本裁定，應於裁定送達後五日內敘明抗告理由，向本院提
出抗告狀。
                                書記官  陳慧津
中    華    民    國   100    年    11    月    30    日